【裁判字號】    99,上訴,896
【裁判日期】    990630
【裁判案由】    違反毒品危害防制條例
【裁判全文】
臺灣高等法院高雄分院刑事判決         99年度上訴字第896號
上  訴  人
即  被  告  甲○○
上列上訴人因違反毒品危害防制條例案件，不服臺灣高雄地方法
院99年度審訴字第1182號中華民國99年5 月3 日第一審判決（起
訴案號：臺灣高雄地方法院檢察署99年度毒偵字第1146號），提
起上訴，本院判決如下：
    主  文
上訴駁回。
    事  實
一、甲○○前於民國（下同）92年間，因施用毒品案件，經臺灣
    高雄地方法院裁定送觀察、勒戒後，因有繼續施用毒品之傾
    向，復經裁定令入戒治所施以強制戒治，於93年5 月28日執
    行完畢出所，並經臺灣高雄地方法院檢察署檢察官為不起訴
    處分確定；復於上開強制戒治執行完畢後5 年內之94年間，
    再犯施用毒品案件，經臺灣高雄地方法院以94年度訴字第13
    41號判決判處有期徒刑8 月確定，於95年5 月14日縮刑期滿
    執行完畢；又因違反毒品危害防制條例案件，經臺灣高雄地
    方法院96年度訴字第2586號判處有期徒刑1 年，減為有期徒
    刑6 月，嗣經本院96年度上訴字第1807號及最高法院96台上
    字第7215號駁回上訴確定，於97年7 月23日執行完畢。詎其
    不知悔改並戒絕毒癮，基於施用第一級毒品海洛因之犯意，
    於99年1 月29日下午1 時許，在其位於高雄市○○區○○街
    50巷25之1 號居處內，以注射方式施用第一級毒品海洛因1
    次。又另行起意，基於持有第一級毒品海洛因之犯意，於同
    年月31日上午10時許，在高雄市○○區○○街廟口前，向某
    真實姓名不詳之綽號「兄仔」之成年男子，以新臺幣（下同
    ）500 元之價格，購入第一級毒品海洛因1 包，而予以持有
    之。嗣於同日上午11時許，在高雄市○○區○○街50巷口因
    交通違規為警攔查，當場查扣上開未及施用之海洛因1 小包
    （驗前淨重0.080 公克，驗餘淨重0.069 公克），並經其同
    意採集其尿液送驗，檢驗結果確呈嗎啡、可待因陽性反應，
    而知悉上情。
二、案經高雄市政府警察局前鎮分局移送臺灣高雄地方法院檢察
    署檢察官偵查起訴。
    理  由
一、按被告以外之人（包括證人、鑑定人、告訴人、被害人及共
    同被告等）於審判外之陳述雖不符刑事訴訟法第159 條之1
    至之4 等4 條之規定，而經當事人於審判程序同意作為證據
    ，法院審酌該言詞陳述或書面陳述作成時之情況，認為適當
    者，亦得為證據；當事人、代理人或辯護人於法院調查證據
    時，知有刑事訴訟法第159 條第1 項不得為證據之情形，而
    未於言詞辯論終結前聲明異議者，視為有前項之同意，同法
    第159 條之5 定有明文。本判決所引之證據，其原屬於傳聞
    證據部分，檢察官及被告均未於言詞辯論終結前聲明異議，
    本院審酌該言詞陳述或書面陳述作成時，並無不法或不當之
    情形，適當作為證據，依上開規定，有證據能力。
二、訊據上訴人即被告甲○○（下稱被告）坦承上開施用第一級
    毒品海洛因之行為，惟否認上開扣案毒品係其施用後購買所
    持有，辯稱：扣案之毒品係被告購買施用後所剩下的，應為
    施用行為所吸收，不另構成持有第一級毒品之罪名云云。經
    查：
(一)、上開事實施用第一級毒品海洛因之事實，業據被告於原審坦
    承在卷（見原審卷第21頁），而被告為警查獲所採之尿液，
    經送檢驗結果，呈嗎啡陽性反應，有高雄市立凱旋醫院99年
    2 月25日A00000000 號濫用藥物尿液檢驗報告及高雄市政府
    警察局前鎮分局查獲毒品危害防制條例案件犯罪嫌疑人姓名
    對照表各1 份在卷可憑（見警卷第16頁、毒偵卷第11頁），
    是被告有上開施用第一級毒品海洛因之行為，堪以認定。按
    施用第一、二級毒品為犯罪行為，毒品危害防制條例第10條
    定有處罰明文。故施用第一、二級毒品者，依前揭規定本應
    科以刑罰。惟基於刑事政策，對合於一定條件之施用者，則
    依同條例第20條、第23條之規定，施以觀察、勒戒及強制戒
    治之保安處分。又毒品危害防制條例於92年7 月9 日修正公
    布，自93年1 月9 日施行，其中第20條、第23條將施用毒品
    之刑事處遇程序，區分為「初犯」及「5 年內再犯」、「5
    年後再犯」。依其立法理由之說明：「初犯」，經觀察、勒
    戒或強制戒治後，應為不起訴處分或不付審理之裁定；經觀
    察、勒戒或強制戒治執行完畢釋放後，「5 年內再犯」者，
    因其再犯率甚高，原實施之觀察、勒戒及強制戒治既已無法
    收其實效，爰依法追訴或裁定交付審理。至於經觀察、勒戒
    或強制戒治執行完畢釋放後，「5 年後再犯」者，前所實施
    之觀察、勒戒或強制戒治已足以遮斷其施用毒品之毒癮，為
    期自新及協助其斷除毒癮，仍適用「初犯」規定，先經觀察
    、勒戒或強制戒治之程序。從而依修正後之規定，僅限於「
    初犯」及「5 年後再犯」2 種情形，始應先經觀察、勒戒或
    強制戒治程序。倘被告於5 年內已再犯，經依法追訴處罰，
    縱其第3 次（或第3 次以上）再度施用毒品之時間，在初犯
    經觀察、勒戒或強制戒治執行完畢釋放5 年以後，已不合於
    「5 年後再犯」之規定，且因已於「5 年內再犯」，顯見其
    再犯率甚高，原實施觀察、勒戒或強制戒治，已無法收其實
    效，即應依該條例第10條處罰。（最高法院97年9 月9 日97
    年度第5 次刑事庭會議）。被告於92年間，因施用毒品案件
    ，經臺灣高雄地方法院裁定送觀察、勒戒後，因有繼續施用
    毒品之傾向，復經裁定令入戒治所施以強制戒治，於93年5
    月28日執行完畢出所，並經臺灣高雄地方法院檢察署檢察官
    為不起訴處分確定；又於上開強制戒治執行完畢後5 年內之
    94年間，再犯施用毒品案件，經臺灣高雄地方法院以94年度
    訴字第1341號判決判處有期徒刑8 月確定，於95年5 月14日
    縮刑期滿執行完畢；復因違反毒品危害防制條例案件，經臺
    灣高雄地方法院96年度訴字第2586號判處有期徒刑1 年，減
    為有期徒刑6 月，嗣經本院96年度上訴字第1807號及最高法
    院96台上字第7215號駁回上訴確定，於97年7 月23日執行完
    畢。其再犯本案施用第一級毒品海洛因之行為，依上開規定
    及說明，自應依法論科。
(二)、又扣案之粉末1 包，經送鑑定結果係屬海洛因（驗前淨重0.
    080 公克，驗餘淨重0.069 公克，另含沾有海洛因殘渣之包
    裝袋），有高雄市立凱旋醫院98年3 月8 日濫用藥物成品檢
    驗鑑定書1 份（見偵卷第21頁），是被告所持有者係第一級
    毒品海洛因無訛。而有如上述，被告已於原審審理時供稱：
    伊於99年1 月29日下午1 時許，在其位於高雄市○○區○○
    街50巷25之1 號居處內，以注射方式施用第一級毒品海洛因
    ；於同年月31日上午10時許，在高雄市○○區○○街廟口前
    ，向綽號「兄仔」之男子，以500 元之價格，購入第一級毒
    品海洛因1 包，買來之後尚未施用等語（見原審卷第21頁）
    ，足見被告係犯上開施用第一級品之行為後，另行起意，又
    犯上開持有扣案之第一級毒品之行為，被告於本院審理時翻
    異前供，而以前詞置辯，係事後卸責之詞，不足採信，其有
    此部分持有第一及毒品海洛因之犯行，亦堪以認定。
三、按海洛因為毒品危害防制條例第2 條第2 項第1 款規定之第
    一級毒品。核被告所為，其施用海洛因之行為，係犯毒品危
    害防制條例第10條第1 項之施用第一級毒品罪；其持有海洛
    因之行為，係犯同條例第11條第1 項持有第一級毒品罪。檢
    察官雖未於起訴書所犯法條欄引用毒品危害防制條例第11條
    第1 項之條文，惟已於起訴書犯罪事實欄載明被告持有第一
    級毒品經查獲之事實，並於原審準備程序、審判程序中補充
    被告另涉犯持有第一級毒品罪嫌，該部分既在起訴範圍內，
    本院自應予以審理，附此敘明。就被告施用第一級毒品海洛
    因前所持有之第一級毒品部分，其持有之低度行為應為施用
    之高度行為所吸收，不另論罪。被告所犯上開2 罪，犯意各
    別，行為互殊，觸犯構成要件不同，應予分論併罰。又被告
    因違反毒品危害防制條例案件，經臺灣高雄地方法院96年度
    訴字第2586號判處有期徒刑1 年，減為有期徒刑6 月，嗣經
    本院96年度上訴字第1807號及最高法院96台上字第7215號駁
    回上訴確定，於97年7 月23日執行完畢，此有臺灣高等法院
    被告前案紀錄表在卷可憑，其於有期徒刑執行完畢5 年之內
    故意再犯本件有期徒刑以上之罪，均為累犯，應依法加重其
    刑。
四、原審以被告施用第一級毒品及持有第一級毒品，均罪證明確
    ，適用毒品危害防制條例第10條第1 項、第11條第1 項、第
    18條第1 項前段，刑法第11條、第47條第1 項、第51條第5
    款之規定，審酌被告施用毒品之行為不僅戕害自身身心健康
    ，亦間接影響社會治安，被告前經觀察、勒戒、強制戒治後
    ，仍未能戒斷毒癮，及其犯罪後之態度等一切情狀，就施用
    第一級毒品部分，處有期徒刑11月；就持有第一級毒品部分
    ，處有期徒刑4 月，並定應執行刑有期徒刑1 年2 月。並以
    扣案之白色粉末1 包（驗前淨重0.080 公克，驗後淨重0.06
    9 公克），係屬第一級毒品海洛因，而裝盛該第一級毒品海
    洛因之包裝袋，含有無法析離之第一級毒品海洛因殘渣，均
    應依毒品危害防制條例第18條第1 項前段規定諭知沒收銷燬
    ；至鑑驗耗用之毒品既已滅失，自無庸宣告沒收銷燬。原審
    認事用法核無違誤，量刑亦稱妥適，被告上訴意旨執前詞指
    摘原判決不當，為無理由，應予駁回。
據上論斷，應依刑事訴訟法第368 條，判決如主文。
本案經檢察官陳宗吟到庭執行職務。
中    華    民    國    99    年    6     月    30    日
              刑事第六庭    審判長法  官  王憲義
                                  法  官  簡志瑩
                                  法  官  邱永貴
以上正本證明與原本無異。
一、施用第一級毒品部分，如不服本判決應於收受本判決後10日
    內向本院提出上訴書狀，其未敘述上訴理由者，並得於提起
    上訴後10日內向本院補提理由書狀（均須按他造當事人之人
    數附繕本）「切勿逕送上級法院」。
二、施用第二級毒品部分，不得上訴。
中    華    民    國    99    年    6     月    30    日
                                  書記官  鄭翠芬
附錄本判決論罪科刑之法條：
毒品危害防制條例第10條第1 項
施用第一級毒品者，處6 月以上5 年以下有期徒刑。
毒品危害防制條例第11條第1 項
持有第一級毒品者，處3 年以下有期徒刑、拘役或新臺幣5 萬元
以下罰金。

司法院資訊處製作；財團法人民間司法改革基金會備份。
